【裁判字號】    95,訴,17
【裁判日期】    951017
【裁判案由】    詐欺等
【裁判全文】
臺灣苗栗地方法院刑事判決                95年度訴字第17號
公  訴  人  臺灣苗栗地方法院檢察署檢察官
被      告  乙○○
            戊○○
以上2人共同
選任辯護人  羅豐胤律師
            黃靖閔律師
被      告  庚○○
            辛○○
            甲○○
上列被告因詐欺等案件，經檢察官提起公訴（94年度偵字第4635
號），本院判決如下：
    主  文
庚○○連續犯行使偽造私文書罪，處有期徒刑陸月，如易科罰金
以銀元參佰元即新台幣玖佰元折算壹日。緩刑貳年。庚○○偽簽
於系爭申請案件之現金卡申請書、個人信用貸款申請書暨約定事
項、現金卡親訪記錄表暨證件徵提表、現金卡卡片及密碼單領用
通知書上之「丙○○」署名共陸枚均沒收。
辛○○犯背信罪，處有期徒刑陸月，如易科罰金以銀元參佰元即
新台幣玖佰元折算壹日。緩刑貳年。
甲○○犯背信罪，處有期徒刑陸月，如易科罰金以銀元參佰元即
新台幣玖佰元折算壹日。緩刑貳年。
乙○○、戊○○均無罪。
    事  實
一、庚○○係展揚行銷顧問有限公司（下稱展揚公司）之助理，
    先後於民國94年8月15日、同年8月25日，在新竹市○○路○
    段9 號7 樓之4 展揚公司新竹辦公室內，利用幫丙○○代辦
    信用卡之機會，基於行使偽造私文書、偽造署押及意圖為自
    己不法所有之概括犯意，擅自影印丙○○之身分證及健保卡
    ，並冒用丙○○之名義，在大眾商業銀行（簡稱大眾銀行）
    現金卡申請書、個人信用貸款申請書暨約定事項、現金卡親
    訪紀錄表暨證件徵提表、現金卡卡片及密碼單領用書等，連
    續偽簽丙○○署押（即簽名），而偽造上開申請書及文件等
    私文書4 份，並持向上開銀行承辦人辛○○申請現金卡及信
    用貸款金融卡各1 張，致辛○○因而誤信係丙○○欲申請現
    金卡及貸款卡，而同意核發，以上行為致生損害於丙○○及
    大眾銀行（下稱系爭申請案件）。嗣庚○○於領取上開銀行
    所核發之現金卡（帳號：000000000000、額度新台幣（下同
    ）5 萬元及信用貸款金融卡（帳號：000000000000、額度5
    萬元）後，即於如附表所示之時間，至各該銀行所設置自動
    提款機即自動付款設備，連續持上揭現金卡及信用貸款金融
    卡，以上揭銀行所給予之現金卡預借現金密碼及信用貸款金
    融卡密碼加以輸入，以此不正方法，使各該銀行所設之自動
    提款機辨識系統對真正持卡人之識別陷於錯誤，而交付使庚○○取得如附表提領金額所示之金錢（下稱事實一）。
二、辛○○，於93年12月13日至94年9 月23日期間，係擔任大眾
    銀行台中分行派駐苗栗辦事處現金卡部之業務人員，從事現
    金卡招募，並初步審核客戶之資格及電洽客戶確認客戶資料
    之正確性等業務，詎其為提升銷售業績，竟基於意圖為自己
    提升業績之不法利益，違背其應盡力維護公司利益之任務，
    先於94年8 月15日，明知系爭申請案件中，庚○○傳真所偽
    造「丙○○」向大眾銀行申請現金卡之申請書係舊版本不能
    申請使用，且行員或業務員不能幫客戶重新填寫申請書，仍
    將之受理，並重新填寫申請書，送件申請，使該件申辦核卡
    成功，之後又於同年月25日，本應配合公司親訪人員從事親
    訪、對保、見簽等程序，且要確認申請人身份後，始能將核
    發之卡片親自交給申請人，申請人並要在現金卡申請書、個
    人信用貸款申請書及約定事項、現金卡卡片及密碼單領用書
    上親簽，才符合手續，然辛○○竟違反大眾銀行規定，獨自
    一人前往發卡，而違背其任務，任由庚○○以丙○○之名義
    在現金卡申請書、個人信用貸款申請書及約定事項、現金卡
    卡片及密碼單領用書上等處簽名、領卡，完成發卡手續，致
    生損害於大眾銀行（下稱事實二）。
三、甲○○，係擔任大眾銀行台中分行派駐苗栗辦事處主任職務
    負責現金卡卡片保管及辦事處業績管控等業務。甲○○明知
    其辦事處之人員未於94年8 月25日至展揚公司從事親訪、對
    保及見簽等行為，除未依公司規定審查系爭申請案件，又在
    其業務上所應填載之系爭申請案件之現金卡親訪紀錄表及證
    件徵提表中之親訪內容描述欄，作「左：台灣麥克公司、右
    ：園區生活雜誌。親訪公司址」、「一：申請人任展揚行銷
    公司遠銀特約商，到職八個月餘，助理職，公司經營性質－
    專營遠東商銀產品推銷、行銷。二：受訪人：本人」之不實
    記載，並於該親訪紀錄表暨證件徵提表之證件徵提人員、主
    管覆核欄及現金卡申請書、現金卡卡片及密碼單領用書之卡
    片保管行員欄等處蓋章，致庚○○得以利用上揭事實一所示
    方法，取得其假冒丙○○名義申請之現金卡及貸款金融卡，
    並提領合計10萬元現金得手，致使大眾銀行受有損害（下稱
    事實三）。
四、案經丙○○及大眾銀行訴由臺灣苗栗地方法院檢察署檢察官
    偵查起訴。
    理  由
甲、認定被告庚○○、辛○○、甲○○成立犯罪部分：
一、認定事實：
  (一)被告陳述：
    被告庚○○、辛○○、甲○○坦承上揭犯行。
  (二)證據能力爭議：
    上揭被告3 人與公訴人於本件言詞辯論終結前，就此部分之
    證據，均不爭執其證據能力，故本件關於此部分事實之證據
    ，均得供作認定事實之依據。
  (三)斟酌證據判斷事實：
    1.被告庚○○部分：
      被告坦承上揭犯行，核與被害人丙○○指述之情節，及同
      案被告辛○○、甲○○供述之情節，互核均相符，且有大
      眾商業銀行現金卡申請書1 紙、個人信用貸款申請書暨約
      定事項、現金卡親訪記錄表暨證件徵提表、現金卡卡片及
      密碼單領用書各1 紙（參見94年4635號偵卷第54-57 頁）
      在卷可佐，被告庚○○犯行之事證已明。
    2.被告辛○○部分：
      被告坦承上揭犯行，核與被害人丙○○指述之情節，及同
      案被告庚○○、甲○○供述之情節，互核均相符，且有大
      眾商業銀行現金卡申請書1 紙、個人信用貸款申請書暨約
      定事項、現金卡親訪記錄表暨證件徵提表、現金卡卡片及
      密碼單領用書各1 紙（參見94年4635號偵卷第54-57 頁）
      在卷可佐，被告辛○○犯行之事證已明。
    3.被告甲○○部分：
      被告坦承上揭犯行，核與被害人丙○○指述之情節，及同
      案被告庚○○、辛○○供述之情節，互核均相符，且有大
      眾商業銀行現金卡申請書1 紙、個人信用貸款申請書暨約
      定事項、現金卡親訪記錄表暨證件徵提表、現金卡卡片及
      密碼單領用書各1 紙（參見94年4635號偵卷第54-57 頁）
      在卷可佐，被告甲○○犯行之事證已明。
  (四)結論：
    被告庚○○、辛○○、甲○○上揭犯行堪予認定。
二、論罪科刑及沒收：
  (一)比較新舊法：
    刑法於94年2 月2 日修正公布，並於95年7 月1 日施行，而
    被告本件行為係於93年10月13日所為，上揭被告3 人行為後
    有關連續犯、牽連犯、易科罰金之折算標準及緩刑之相關法
    律規定已有所修改，自應比較相關新舊法之規定，比較結果
    以行為時之法律較有利於被告，爰依刑法第2 條第1 項前段
    規定，適用行為時法即修正前刑法。
  (二)各被告之罪名、刑之加減及沒收：
    1.被告庚○○部分：
      (1)罪名：觸犯刑法第216 條、第210 條之行使偽造私文書
        罪、第339 條之1 第1 項之非法由收費設備取財罪。關
        於所犯第339 條第1 項之罪，依起訴事實所示，足認起
        訴書誤繕為第339 條第1 項之罪，尚有未洽，起訴法條
        應予變更。被告偽造丙○○署押之行為係偽造私文書之
        部分行為，又其偽造後持以行使，偽造之低度行為應為
        行使之高度行為所吸收，均請不另論罪。
      (2)罪數及加減刑：被告先後多次行使偽造私文書、詐欺取
        財之犯行，均時間緊接，所犯係犯罪構成要件相同之罪
        名，顯均係基於概括犯意而為，均依修正前刑法第56條
        連續犯之規定論以一罪，並均加重其刑。又被告所犯上
        開行使偽造私文書罪、非法由收費設備取財罪間，有方
        法、結果之牽連關係，依刑法第55條之規定，從一重之
        行使偽造私文書罪處斷。
      (3)量刑：審酌被告庚○○於事後已返還其冒領之金額（此
        經被害人丙○○於偵訊中陳明），及坦承犯行之態度，
        量處如主文所示之刑，並諭知易科罰金之折算標準。又
        被告未曾受有期徒刑以上刑之宣告，有刑案紀錄表乙件
        在卷可稽，經此教訓後，應知警惕，當無再犯之虞，本
        院因認對其所宣告之刑，以暫不執行為適當，爰併予宣
        告緩刑，以勵自新。
      (4)沒收：被告庚○○在上開大眾商業銀行現金卡申請書、
        個人信用貸款申請書暨約定事項、現金卡親訪記錄表暨
        證件徵提表、現金卡卡片及密碼單領用通知書上偽造之
        「丙○○」署名，計有偽造「丙○○」署押共6 枚、（
        參見94年第4635號偵查卷，第54-57 頁），均依刑法第
        219 條之規定宣告沒收。
    2.被告辛○○部分：
      (1)罪名：觸犯刑法第342 條第1 項之背信罪。
      (2)量刑：審酌被告於業績壓力下為此犯行，及坦承犯行之
        態度，量處如主文所示之刑，並諭知易科罰金之折算標
        準。又被告未曾受有期徒刑以上刑之宣告，有刑案紀錄
        表乙件在卷可稽，經此教訓後，應知警惕，當無再犯之
        虞，本院因認對其所宣告之刑，以暫不執行為適當，爰
        併予宣告緩刑，以勵自新。
    3.被告甲○○部分：
      (1)罪名：觸犯刑法第216 條、第215 條之行使業務上登載
        不實文書，及同法第342 條第1 項之背信罪嫌。其業務
        上文書登載不實之行為，已為較高度之行使該不實文書
        之行為所吸收，不另論罪。又所犯行使業務上登載不實
        文書及背信罪間，均有方法、目的之牽連關係，依修正
        前刑法第55 條 後段之規定，從較重之同法第342 條第
        1 項之背信罪處斷。
      (2)量刑：審酌被告於業績壓力下為此犯行，及坦承犯行之
        態度，量處如主文所示之刑，並諭知易科罰金之折算標
        準。又被告未曾受有期徒刑以上刑之宣告，有刑案紀錄
        表乙件在卷可稽，經此教訓後，應知警惕，當無再犯之
        虞，本院因認對其所宣告之刑，以暫不執行為適當，爰
        併予宣告緩刑，以勵自新。
乙、認定被告乙○○、戊○○不成立犯罪部分：
一、公訴意旨略以：
    被告乙○○、戊○○（以下合稱被告林喻2 人），均係擔任
    大眾銀行現金卡中區業務管理中心之行員職務，從事親訪、
    催收及發卡等業務，詎渠等均為提升銷售業績，竟分別基於
    意圖為自己提升業績之不法利益，違背其應盡力維護公司利
    益之任務，被告林喻2 人均明知未於94年8 月25日至展揚公
    司從事系爭申請案件之親訪、對保及見簽等行為，除未依公
    司規定審查該件申請案，乙○○竟於現金卡申請書之對保欄
    、丙○○身份證上、現金卡親訪紀錄表暨證件徵提表上之親
    訪人員欄、大眾銀行現金卡卡片及密碼單領用書之見簽行員
    欄等處蓋章；戊○○亦於大眾銀行個人信用貸款申請書暨約
    定事項見簽/ 對保行員欄、現金卡親訪記錄表暨證件徵提表
    上之親訪人員欄及丙○○身份證影本上等處蓋章。渠等蓋章
    後即由助理傳真予大眾銀行之業管中心，向大眾銀行表示渠
    等在展揚公司從事親訪、對保及見簽等業務之意而行使之，
    致庚○○得以利用上揭事實一所示方法，取得其假冒丙○○
    名義申請之現金卡及貸款金融卡，並提領合計10萬元現金得
    手，致使大眾銀行受有損害。因認被告林喻2 人與上揭被告
    甲○○共同涉犯刑法第216 條、第21 5條之行使業務上登載
    不實文書，及同法第342 條第1 項之背信罪嫌。
二、相關法律及判例：
    按犯罪事實應依證據認定之，無證據不得認定犯罪事實；又
    不能證明被告犯罪者，應諭知無罪之判決，刑事訴訟法第15
    4 條第2 項、第301 條第1 項分別定有明文。次按認定不利
    於被告之事實，須依積極證據，茍積極證據不足為不利被告
    事實之認定，即應為有利於被告之認定，更不必有何有利之
    證據；事實之認定，應憑證據，如未能發現相當證據，或證
    據不足以證明，自不能以推測或擬制之方法，以為裁判之基
    礎；且認定犯罪事實所憑之證據，雖不以直接證據為限，間
    接證據亦包括在內，然而無論直接證據或間接證據，其為訴
    訟上之證明，須於通常一般之人均不致有所懷疑，而得確信
    其為真實之程度者，始得據為有罪之認定，倘其證明尚未達
    到此一程度，而有合理之懷疑存在，無從使事實審法院得有
    罪之確信時，即應由法院為諭知被告無罪之判決；又檢察官
    對於起訴之犯罪事實，仍應負提出證據及說服之實質舉證責
    任。倘其所提出之證據，不足為被告有罪之積極證明，或其
    指出證明之方法，無從說服法院以形成被告有罪之心證，基
    於無罪推定之原則，自應為被告無罪判決之諭知（最高法院
    30年上字第816 號、40年台上字第86號、76年台上字第4986
    號、92年台上字第128 號判例意旨參照）。
三、被告之陳述：
    訊之被告林喻2 人均否認上揭行為，均辯稱：我們是一組的
    ，本件申請案件沒有派我們去親訪，我們沒有在相關文件上
    之蓋章，也沒有簽名，這件我們完全沒有碰到等語。
四、關於證據能力：
  (一)爭議：被告林喻2 人之辯護人陳稱：
    1.辛○○、甲○○、己○○、庚○○、丙○○、丁○○等6
      人於警詢之陳述，無證據能力。
  (二)本院對上開爭議之判斷：
    1.辛○○、甲○○、己○○、庚○○、丙○○、丁○○等6
      人於警詢之陳述，均核屬刑事訴訟法第159 條第1 項所指
      「被告以外之人於審判外之言詞陳述」，依該條項之規定
      ，固不得作為證據。惟依上開規定之意旨，係指上開證據
      不得充作認定不利於被告之事實之基礎，至若以之作為彈
      劾不利於被告之證據之可信性時，應不受上開規定之限制
      ，依此，本院仍將於上述範圍內，斟酌上開證據。
五、斟酌證據及判斷事實：
  (一)關於被告林喻2 人並未於系爭申請案件為親訪申請人，及系
    爭申請案件中相關文件上所蓋用之被告姓名「乙○○」、「
    戊○○」2 枚印文，均係以被告林喻2 人之印章所蓋用一節
    ，兩造並不爭執，惟被告稱上開印文不是自行蓋用，對本案
    不知情等語。依此，則被告2 林喻人是否親自或同意他人代
    為蓋章一節，顯係本件主要爭點，爰敘述如下：
    1.證人即同案被告辛○○於本院證述略稱：沒有親自看到被
      告林喻2 人蓋章；未與被告2 人確認或商談系爭申請案件
      ；有關被告於本件中之行為係自己推測的（指認為被告2
      人自己蓋章一事）等語，依此，證人辛○○並未親見被告
      林喻2 人自己蓋章，其證述不足以確認被告林喻2 人有自
      己或同意他人代為蓋章之事實。
    2.證人甲○○於本院證述略稱：依公司規定，親訪表內容描
      述欄需由親訪者即被告林喻2 人自行填載，而系爭申請案
      件之親訪表描述內容（即事實三所示之不實內容）卻係證
      人甲○○所填；又證人甲○○不知該親訪表內被告林喻2
      人姓名之印文，係由何人於何時蓋用等語。依此其證述非
      但不足以確認被告林喻2 人有自己或同意他人代為蓋章之
      事實，尚且，因證人甲○○係該辦事處主任，其職位高於
      被告林喻2 人，而竟代職級較低之林喻2 人，書寫本應由
      擔任親訪職務之林喻2 人（假設林喻2 人這一組人當時確
      經指派執行系爭申請案件之親訪職務）自行書寫之親訪表
      內容描述之情況，顯不合業務常理一節，彰顯了林喻2 人
      是否經指派執行系爭申請案件之親訪職務一事，已存有可
      疑性。
    3.證人己○○於本院證述略稱：其曾有保管林喻2 人印章之
      情況，印章已於94年8 月底左右還給林喻2 人等語。而系
      爭申請案件之文件之日期均為同月24日或25日，依此，則
      上揭文件上印章是否林喻2 人親自蓋用，顯有可疑。
    4.審之偵卷第63頁所附系爭案件之現金卡申請書中間偏右下
      方＊以下為本行專用，申請人請勿填寫＊區域之末端處，
      載有「乙○○」之印文，而緊臨該印文之後，記載「8/24
      」之字樣，依一般經驗法則及該文件通篇記載方式觀察，
      從上開印文及緊臨之數字之結合關係判斷，顯示具有「乙○○於8 月24日檢視該文件後親自蓋章確認」之意。惟證
      人己○○於本院證述略稱：上揭「8/24」之字樣係我所寫
      ，印章不是我蓋的等語；若此證述屬實，則與上開依經驗
      法則就印文與數字之結合關係判斷，而認為蓋印及書寫數
      字同屬一人所為之常理，顯不相符，此顯示出該印文不是
      被告乙○○親自蓋用之可能性。證人己○○又略稱：該印
      章是我寫「8/24」之後蓋的等語，若此部分證述屬實，則
      違反用印及書寫用印日期通常於同一時、地完成之常理，
      仍彰顯出該印文不是被告乙○○親自蓋用之可能性。
    5.同樣審之偵卷第64頁所附系爭申請案件之「個人信用貸款
      申請書暨約定事項」文件之末端，於銀行內部專用區域內
      ，在「見簽/ 對保行員」欄位內，蓋有「戊○○」之印文
      ，而於同區域內與上揭欄位相鄰之「日期/ 地點」欄位內
      ，載有「94.8.25 客戶公司」之字樣，依一般經驗法則及
      該文件通篇記載方式觀察，從上開印文與數字、文字之緊
      臨狀態，及所屬欄位之意義等結合關係判斷，顯示具有「
      戊○○於94年8 月25日在客戶公司，與客戶丙○○完成簽
      定本文件並檢視該文件後親自蓋章確認」之意。惟證人己○○於本院證述略稱：上揭「日期/ 地點」欄內「94.8.
      25客戶公司」之字樣係我所寫，印章不是我蓋的等語；若
      此證述屬實，則與上開依經驗法則就印文、數字與文字，
      及其所屬欄之意義之結合關係判斷，而認為於上揭蓋印及
      書寫數字、文字同屬一人所為之常理，互不相符，此顯示
      出該印文不是被告乙○○親自蓋用之可能性。
    6.小結：證人辛○○、甲○○、己○○等3 人之證述，均不
      足以證明被告林喻2 人有親自蓋章或同意他人為其在系爭
      申請案件之文件上蓋章之事實，且證人甲○○、己○○等
      2 人之證述甚彰顯上開文件上之印文非屬被告林喻2 人用
      印之可能性。另亦無其他積極證據，足以證明被告林喻2
      人有同意他人為其等蓋用印章之事實，是以被告林喻2 人
      辯稱未受派擔任系爭申請案件親訪職務一節，堪予採信。
六、結論：
    綜上所述，本件調查證據之結果，本院認未達到通常一般之
    人均不致有所懷疑，而得確信被告林喻2 人之犯行為真實之
    程度如前述，依法自應諭知無罪之判決。
據上論斷，應依刑事訴訟法第299 條第1 項前段、第300 條、第
301 條第1 項，刑法第2 條第1 項前段、第210 條、第215 條、
第216 條、第219 條、第339 條之1 第1 項、342 條第1 項，修
正前刑法第41條第1 項前段、第55條、第56條、第74條第1 款，
修正前罰金罰鍰提高標準條例第2 條，現行法規所定貨幣單位折
算新台幣條例，罰金罰鍰提高標準條例第1 條前段，判決如主文
。
本案經檢察官李基彰到庭執行職務。
中    華    民    國    95    年    10    月  17    日
                  刑事第二庭    審判長法  官  林燦都
                                      法  官  吳炳桂
                                      法  官  楊清益
以上正本證明與原本無異。
如不服本判決，應於判決送達後10日內向本院提出上訴狀（應抄
附繕本）。告訴人或被害人如對於本判決不服者，應具備理由請
求檢察官上訴，其上訴期間之計算係以檢察官收受判決正本之日
期為準。
                                      書記官  劉千瑄
中    華    民    國    95    年    10    月    17    日
附錄本判決論罪科刑法條：
中華民國刑法第210條：
偽造、變造私文書，足以生損害於公眾或他人者，處5年以下有
期徒刑。
中華民國刑法第215條：
從事業務之人，明知為不實之事項，而登載於其業務上作成之文
書，足以生損害於公眾或他人者，處3年以下有期徒刑、拘役或
500元以下罰金。
中華民國刑法第216條：
行使第210條至第215條之文書者，依偽造、變造文書或登載不實
事項或使登載不實事項之規定處斷。
中華民國刑法第339條之1
（違法由收費設備取得他人之物之處罰）
意圖為自己或第三人不法之所有，以不正方法由收費設備取得他
人之物者，處1 年以下有期徒刑、拘役或3 千元以下罰金。
以前項方法得財產上不法之利益或使第三人得之者，亦同。
物交付者，處5年以下有期徒刑、拘役或併科1千元以下罰金。
以前項方法得財產上之利益，或使第三人得之者，亦同。
中華民國刑法第342條：
為他人處理事務，意圖為自己或第三人不法之利益，或損害本人
之利益，而為違背其任務之行為，致生損害於本人之財產或其他
利益者，處5年以下有期徒刑、拘役或科或併科1千元以下罰金。
前項之未遂犯罰之。
附表：
┌──────────┬────────┬────────┐
│卡                號│提領日期        │提領金額（元）  │
├──────────┼────────┼────────┤
│000000000000        │94年9月5日      │20100           │
├──────────┼────────┼────────┤
│000000000000        │94年9月5日      │20100           │
├──────────┼────────┼────────┤
│000000000000        │94年9月8日      │2100            │
├──────────┼────────┼────────┤
│000000000000        │94年9月8日      │3100            │
├──────────┼────────┼────────┤
│000000000000        │94年9月8日      │1100            │
├──────────┼────────┼────────┤
│000000000000        │94年9月12日     │2100            │
├──────────┼────────┼────────┤
│000000000000        │94年9月12日     │1400            │
├──────────┼────────┼────────┤
│000000000000        │94年8月29日     │20006           │
├──────────┼────────┼────────┤
│000000000000        │94年8月31日     │20006           │
├──────────┼────────┼────────┤
│000000000000        │94年8月31日     │1017            │
├──────────┼────────┼────────┤
│000000000000        │94年8月31日     │1017            │
├──────────┼────────┼────────┤
│000000000000        │94年8月31日     │1017            │
├──────────┼────────┼────────┤
│000000000000        │94年8月31日     │6006            │
├──────────┼────────┼────────┤
│000000000000        │94年9月12日     │1000            │
└──────────┴────────┴────────┘


司法院資訊處製作；財團法人民間司法改革基金會備份。
